---
title: "Práctica 02"
output: github_document
---
## 1. Assessing Data Quality
## Load the following packages: dplyr, na.tools, tidyimpute (version from github decisionpatterns/tidyimpute”)
```{r}
library(na.tools)
library(devtools)
library(dplyr)
library(tidyverse)
library(tidyimpute)
library(sos)
```

## Load the carInsurance data set about the insurance risk rating of cars based on several characteristics of each car
```{r}
#lee archivo csv, se indica que no contiene fila de encabezado
data <- read.csv('../data/01_datamanip/carInsurance.data', header=FALSE)

#reemplaza valores ? por NA
data[data == "?"] <- NA

#crea un dataframe llamado carInsurance
#se usa el objeto data como argumento para la funcion data.frame()
carInsurance <- data.frame(data)

# vector de nombres de encabezado para el dataframe
header <- c("symboling","normalizedLosses","make","fuelType","aspiration","nDoors","bodyStyle","driveWheels","engineLocation","wheelBase","length","width","height","curbWeight","engineType","nCylinders","engineSize","fuelSystem","bore","stroke","compression-ratio","horsepower","peakRpm","cityMpg","highwayMpg","price")

# Establecer el encabezado al dataframe
names(carInsurance) <- header

#imprimir el dataframe, solo 10 filas
head(carInsurance,10)
```
### (a) Check if there are any missing values.


```{r}
columnas_valores_faltantes <- colSums(is.na(carInsurance))>0
#head(columnas_valores_faltantes,10)
nombres_columnas_valores_faltantes <- names(columnas_valores_faltantes[columnas_valores_faltantes])
nombres_columnas_valores_faltantes

valores_faltantes <- any_na(carInsurance)

#valores_faltantes

if (valores_faltantes) {
  print("Faltan valores en el conjunto de datos.")
} else {
  print("No hay valores faltantes en el conjunto de datos.")
}
```
### (b) Count the number of cases that have, at least, one missing value
```{r}
num_valores_faltantes <- carInsurance %>%
  filter_any_na() %>%
  count()
typeof(num_valores_faltantes)
print(num_valores_faltantes)

```
## (c) Create a new data set by removing all the cases that have missing values.
```{r}
#head(carInsurance,10)
#count(carInsurance)
carInsurance_sin_NA <- drop_rows_any_na(carInsurance)
head(carInsurance_sin_NA,10)
#count(carInsurance_sin_NA)
```
## (d) Create a new data set by imputing all the missing values with 0.
```{r}

# Crear una copia del conjunto de datos original y reemplaza los valores NA por ceros, se aplica a todo el conjunto de datos
newCarInsurance <- carInsurance %>% impute_zero_all()

# Reemplazar los valores NA por ceros en todas las columnas
#newCarInsurance <- impute_zero_all(newCarInsurance)

head(newCarInsurance, 10)
#count(newCarInsurance)


```
## (e) Create a new data set by imputing the mean in all the columns which have double type values.

```{r}

#ls("package:tidyimpute")
#head(carInsurance,10)
newCarInsurance <- carInsurance 
#newCarInsurance

# Identificar columnas con valores de tipo double
columnas_double <- sapply(carInsurance, is.double)
columnas_double
nombres_columnas_double <- names(columnas_double[columnas_double])
nombres_columnas_double
#typeof(nombres_columnas_double)

# Calcular la media de cada columna
media <- colMeans(carInsurance[,nombres_columnas_double])
media

# Crear un nuevo conjunto de datos imputando la media en las columnas correspondientes
nuevo_data <- carInsurance

#for (col in nombres_columnas_double) {
#  nuevo_data[[col]] <- ifelse(is.na(nuevo_data[[col]]), media[col], nuevo_data[[col]])
#}

#for (col in nombres_columnas_double) {
#  newCarInsurance[[col]][is.na(newCarInsurance[[col]])] <- media[col]
#}
for (col in nombres_columnas_double) {
  nuevo_data[[col]] <- media[col]
}
head(nuevo_data, 10)


```

